臺灣高等法院高雄分院刑事判決　　　　93年度上訴字第1191號
上　訴　人
即　被　告　甲○○
　　　　　　　　　　 (
上　訴　人
即　被　告　乙○○
共　　　同
指定辯護人　本院公設辯護人　孫妙岑
上列上訴人因準強盜案件，不服臺灣高雄地方法院93年度訴字第
1804號中華民國93年9 月24日第一審判決（起訴案號：臺灣高雄
地方法院檢察署93年度偵字第11338 號），提起上訴，本院判決
如下：
    主  文
上訴駁回。
    事  實
一、甲○○於民國（以下同）85年間曾犯肅清煙毒條例等案件，
    經本院判處有徒刑4 年4 月確定，同年又曾因竊盜案件，先
    後經本院判處有期徒刑1 年、10月確定，合併執行，甫於民
    國92年12月26日縮短刑期執行完畢；乙○○於90年間曾犯違
    反毒品危害防制條例案件，經台灣高雄地方法院先後判處有
    期徒刑7 月、3 月，定應執行刑8 月確定，甫於93年5 月8
    日假釋期滿執行完畢。詎2 人猶不知悔改，於93年6 月3 日
    13時許，甲○○騎乘其姊所有平日由其使用之車牌號碼YX0-
    280 號機車搭載乙○○，在高雄縣鳳山市○○○路112 號「
    泰源燈飾行」前，見丁○○所有之車牌號碼GZ─5145號自用
    小貨車駕駛座旁之車窗未關閉，2 人竟基於意圖為自己不法
    之犯意聯絡，由甲○○將機車騎至該自用小貨車旁，甲○○
    負責在機車上等候把風，乙○○則將手伸入車窗未關閉之自
    用小貨車內，徒手將手伸入該自用小貨車內竊取手機，適為
    坐在「泰源燈飾行」店內之丁○○看見發現，丁○○大喊「
    做什麼」後，旋即與丙○○上前質問，乙○○緊張致該手機
    掉在駕駛座下而未得手，甲○○見狀趕忙騎乘機車匆忙逃逸
    ，乙○○則另以跑步方式逃逸，丁○○、丙○○見狀乃自後
    追躡約100 、200 公尺並逮捕乙○○，嗣甲○○騎乘機車折
    返至乙○○遭丁○○、丙○○逮捕之地點，乙○○見甲○○
    騎乘機車折返前來，為脫免其遭丁○○、丙○○之逮捕，乃
    提醒甲○○該機車行李箱內有大鎖，甲○○竟為脫免乙○○
    遭逮捕，而當場施用強暴之手段，持其姐所有置於機車內足
    供兇器使用之機車大鎖毆打丙○○之頭部一下，造成丙○○
    受有頭皮撕裂傷3 ×0.7 公分、右手挫傷5 ×3 公分等之傷
    害後（傷害部分業據丙○○於本院審理時撤回告訴），甲○○、乙○○2 人旋即逃離現場。嗣經警據報循線於同日15時
    許，在高雄市○鎮區○○路419 號8 樓查獲，並扣得前開機
    車大鎖1 支。
二、案經丙○○訴由高雄縣政府警察局鳳山分局移送臺灣高雄地
    方法院檢察署檢察官偵查起訴。
    理  由
一、訊之上訴人甲○○、乙○○均矢口否認有何準強盜犯行，上
    訴人甲○○辯稱：案發當時係因乙○○說要打電話，我才將
    機車停放在自用小貨車旁，並未偷車上財物，後來聽到有人
    說「看什麼」時，我才趕快離開，我後來欲回去載乙○○，
    因對方打我脖子，我機車倒下，置物箱內之大鎖掉出來，我
    才順手拿起大鎖，因丙○○跌倒，我就以大鎖打丙○○一下
    云云；上訴人乙○○辯稱：因我要打電話給石宗民，而要求
    甲○○將機車停在路旁，因我往騎樓下看了一眼，聽到有人
    說「看什麼」時，我以為是仇家就快跑，甲○○騎機車折返
    回來載我時，我未向甲○○講說車內有大鎖云云。惟查：
  (一)上訴人甲○○騎乘車牌號碼YX0-280 號機車搭載上訴人乙○○，由甲○○將機車停放在車牌號碼GZ─5145號自用小貨車
    旁把風，上訴人乙○○將手伸入前開車窗未關閉之自用小貨
    車，欲徒手竊取自用小貨車內之財物手機，於尚未得手之際
    ，經丁○○及丙○○發現上前質問，甲○○趕忙騎乘機車逃
    逸，乙○○跑步逃逸等情，業據證人丁○○迭於檢察官偵訊
    及原審審理時結證陳稱：93年6 月3 日下午1 點左右，我所
    有之車牌號碼GZ─5145號自用小貨車停在公司門口，我看到
    2 個人共乘一部機車，騎機車靠近該自用小貨車，因該貨車
    駕駛座的車窗沒有關，騎機車者（按指甲○○）騎到前面再
    退回來停在貨車車窗旁，我看到後座的人（按指乙○○）直
    接伸手進去車窗內，我就大聲喊叫並追出去，丙○○也跟著
    追出去，我問他們在做什麼，騎機車者就往前騎，另一個人
    往後跑，我追跑步者等語（見偵查卷第37 至38 頁、原審卷
    第94頁至第95頁）；核與證人丙○○於檢察官偵訊及原審審
    理時陳稱：案發地點是在「泰源燈飾行」前面，我當時人在
    辦公室，聽到丁○○對外面大喊「做什麼」就追出去，我也
    跟著追出去，我看見有2 名男子，一個騎機車（按指甲○○
    ），另一個（按指乙○○）將手伸進沒有關上的駕駛座車窗
    ，已經伸到車內拿東西，當時車門沒鎖，我與丁○○問他們
    做什麼？他們說沒有，我與丁○○叫他們不要走，惟甲○○
    騎機車往右邊跑，乙○○往左邊跑，我與丁○○就追往左邊
    跑的乙○○，我回到店裡之前先去查看小貨車情形，發現車
    上的手機有被動過，原本放在排檔旁邊的充電手機掉在駕駛
    座的腳踏板上等語（見偵查卷第30、31頁、原審卷第104 頁
    至105 頁），互核彼此證述情節一致，而證人丁○○、丙○○與上訴人甲○○、乙○○2 人素無怨隙，應無甘冒偽證及
    誣告之風險，設詞誣陷上訴人甲○○、乙○○2 人之理；且
    證人丙○○於原審審理時復證稱：案發當時我坐的位置距離
    自用小貨車停車處僅8 公尺等語（見原審卷第105 頁），則
    證人丁○○、丙○○應無誤認之可能。是以上訴人2 人有竊
    盜未遂之行為，已堪認定。又上訴人甲○○、乙○○2 人於
    行竊時，機車大鎖是放置於機車行李箱內，並未持該大鎖行
    竊，且機車大鎖係供鎖機車之用，該機車行李箱內放置大鎖
    1 支，自合常情，尚難認上訴人等之機車內放置大鎖1 支，
    遽認該大鎖係供行竊之用，是上訴人甲○○、乙○○2 人主
    觀上並無攜帶兇器竊盜之認識，並進而決意實施持兇器竊盜
    之主觀心態，從而其等竊盜行為尚不符合攜帶兇器竊盜之要
    件，而是普通竊盜。
  (二)又上訴人甲○○騎乘機車逃逸，上訴人乙○○則以跑步方式
    向另一方逃逸，丁○○及丙○○自後追趕上訴人乙○○，上
    訴人甲○○騎乘機車折返至乙○○遭丁○○、丙○○逮捕地
    點，上訴人乙○○為脫免遭人逮捕，乃提醒甲○○謂機車內
    有大鎖，可以持大鎖毆打丁○○及丙○○，上訴人甲○○竟
    為脫免乙○○遭人逮捕，乃持機車大鎖毆打丙○○頭部一下
    ，造成丙○○受有頭皮撕裂傷3 ×0.7 公分、右手挫傷5×3
    公分等傷害乙節，業據上訴人甲○○於原審及本院審理時坦
    承確有持大鎖打證人丙○○一下等語在卷（見原審卷第39、
    69頁、本院卷第94頁），又證人丁○○於檢察官偵查及原審
    審理時陳稱：一個被告（按指上訴人甲○○）騎機車往右逃
    走，另一人用跑的（按指上訴人乙○○）往左邊走，我與丙○○就追跑步離開的乙○○，追約200 公尺就追到乙○○，
    當時甲○○騎機車折返，我們不讓被告2 人走，這時乙○○
    就對甲○○大喊機車內有大鎖，要甲○○拿機車大鎖打我們
    ，我們見狀就立即離開，丙○○不小心跌倒，甲○○就拿大
    鎖毆打丙○○頭部，之後他們2 人就騎機車離開了等語（見
    偵卷第37頁、原審卷第95至96頁），核與證人丙○○於檢察
    官偵訊及原審審理時陳稱：「我與丁○○叫他們不要走，但
    甲○○騎機車往右邊走，乙○○往左邊跑，我與丁○○就追
    往左邊跑的乙○○，追了100 多公尺抓到乙○○，另一個被
    告甲○○不知為何折返，抓到的被告乙○○就對另一個被告
    甲○○大喊「車內有大鎖」，騎機車的被告甲○○就拿出車
    內的大鎖，拿大鎖後就追我與丁○○，丁○○先跑，我跌倒
    在地，被告甲○○就拿大鎖打我頭部一下，被告甲○○打我
    後，就由被告乙○○騎車載被告甲○○走掉了」「騎車者被
    載，由跑步者騎車，坐後面的人以雙腳遮住車牌騎走」「（
    問：你有無不讓他走之意﹖）答：有，我要等警察來」「（
    問：跑步者有無叫騎車者拿大鎖出來打你們﹖）答：他準備
    要拿大鎖，我們就準備要跑」等語（見偵卷第30頁、原審卷
    第104 頁、第106 頁至第107 頁），互核彼此證述之情節大
    致相符，本院審理時証人丁○○、丙○○仍為大致同前相符
    之陳述（見93年12月8 日本院審判筆錄）。又證人丙○○因
    上訴人甲○○之攻擊行為，而受有頭皮撕裂傷3 ×0.7 公分
    、右手挫傷5 ×3 公分等傷害之情，復有惠德醫院診斷證明
    書1 紙附卷可稽（見警卷第14頁），並有大鎖1 支扣案可佐
    。是以，證人丁○○、丙○○於發現上訴人甲○○、乙○○
    2 人偷竊犯行後，為逮捕上訴人乙○○，乃追躡乙○○，於
    追獲後，上訴人甲○○為脫免乙○○遭丁○○、丙○○逮捕
    意聯絡，推由上訴人甲○○持大鎖打傷丙○○，應堪認定。
  (三)上訴人甲○○辯以：案發當時係因乙○○說要打電話，我才
    將機車停在自用小貨車旁，並未偷車上財物云云；上訴人乙○○辯以：因我要打電話給石宗民，而停在自用小貨車旁云
    云。惟上訴人甲○○於警詢及偵查時供稱：93年6 月3 日12
    時左右，我與乙○○外出吃午餐後，經過高雄縣鳳山市○○○路112 號前，因乙○○手機響，故我將機車停在該址前讓
    乙○○下車講電話等語（見警卷第1 頁、偵查卷第19頁），
    嗣於93年6 月4 日原審訊問時先供稱：當天我與乙○○預定
    要到弟弟位於民德路之住處，後來乙○○的電話響了，我就
    將車停在路邊讓乙○○聽電話，我聽到乙○○說喂，但不知
    道有無接通等語（見原審93年度聲羈字第418 號卷第8 頁）
    ，另於93年7 月20日原審訊問時則改稱：當時乙○○說要打
    電話，要求我停車一下，但並未說打電話給何人等語（見原
    審卷第39頁），則上訴人乙○○於案發當時究係要「接聽電
    話」或「撥打電話」，而要求甲○○將機車停放於路旁，上
    訴人甲○○先後供述不一，其上開辯解，已難採信。又上訴
    人乙○○於93年6 月4 日原審訊問時先供稱：我與甲○○騎
    機車經過案發地時，剛好友人打電話過來，我因為怕聽不清
    楚而下車接聽電話，我在路邊接聽電話的時候，丁○○及丙○○就跑過來打我等語（見原審93年度聲羈字第418 號卷第
    6 頁至第7 頁），嗣於93年7 月20日原審訊問時則改稱：案
    發當時我告訴甲○○要打電話，請甲○○停車，甲○○就停
    下來，當時要打電話給石宗民，才剛要打，但還沒打等語（
    見原審卷第41頁），上訴人乙○○就案發當時甲○○將機車
    停放在路旁係因其欲「接聽電話」或「撥打電話」一節，先
    後供述亦相齟齬，且與上訴人甲○○前開供述相歧異，倘上
    訴人乙○○確因使用行動電話，而要求上訴人甲○○將機車
    停放於路旁，上訴人甲○○、乙○○人豈可能就「手機響起
    而停車接聽」或「欲撥打電話給朋友，而停車撥打電話」等
    情，供述如此歧異之理；又倘如上訴人乙○○所稱：我剛要
    打電話給石宗民，但還沒有打云云，則上訴人甲○○豈可能
    如其前述稱：後來乙○○的電話響了，我就將車停在路邊讓
    乙○○聽電話，我聽到乙○○說喂云云，其2 人說詞不符。
    又上訴人甲○○、乙○○2 人苟係接聽行動電話，豈會被認
    為係竊盜之理﹖上訴人2 人又何需分途拼命逃跑﹖是以上訴
    人甲○○、乙○○2 人前開所辯，顯係事後卸責之詞，委無
    足採。
  (四)上訴人甲○○之辯護人辯護意旨另以：甲○○係已離去現場
    後再折返，與刑法第330 條所稱之因脫免逮捕而施以強暴脅
    迫之要件不符云云；上訴人乙○○之辯護人辯護意旨略以：
    證人丁○○、丙○○於警詢及偵訊中先證稱乙○○係開啟小
    貨車車門欲拿車內物品，於原審審理中則證述乙○○將手伸
    入車窗未關閉之自用小貨車內，其等前後供述並不一致，所
    述是否與事實相符，尚有可疑，又證人丁○○、丙○○於原
    審審理時均證述並無逮捕乙○○之意思，即難論以乙○○準
    強盜之罪責云云。惟刑法第329 條所謂當場，並不以實施竊
    盜搶奪者尚未離去現場為限，即已離盜所而尚在他人跟蹤追
    躡中，仍不失為當場（最高法院28 年 上字第1984號判例）
    。本件上訴人乙○○雖於證人丁○○、丙○○之追躡下，離
    開原實施竊盜之自用小貨車處所約100 、200 公尺，始遭證
    人丁○○、丙○○逮捕，業如前述，則上訴人甲○○為脫免
    乙○○遭人逮捕，而返回上訴人乙○○被追獲逮捕處所施以
    強暴行為，仍不失為當場施強暴，辯護人認本件不符合當場
    施強暴云云，顯屬無據。又證人丁○○、丙○○於警詢及偵
    訊中固均證稱：乙○○係開啟小貨車車門欲竊取車內物品，
    未提及該車窗未關閉乙情，惟系爭自用小貨車駕駛座旁車窗
    未關閉，業據證人丁○○、丙○○於於原及本院審理時證述
    明確（見原審卷第97頁倒數第2 行、第104 頁第5 行），證
    人丙○○復於原審審理時證述：我回去檢查車子時，發現車
    門被打開後未完全卡上等語（見原審卷第107 頁），則證人
    丁○○、丙○○應係事後知悉自用小貨車車門未關閉，而臆
    測上訴人乙○○係打開車門竊盜，惟證人丁○○、丙○○證
    述乙○○將手伸入車內竊取財物一節，自警詢、偵查、原審
    及本院審理均始終證述一致，其等應僅係於警詢及偵查中未
    提及自用小貨車車窗未關閉而已，又至乙○○究係坐在機車
    上手伸進去車內偷，或站在地上手伸進去偷，證人丁○○、
    丙○○之陳述雖略有不符，惟此係當時匆忙未完全看清所致
    ，2 人有見到乙○○手伸進去車內則一，尚不能以前開細節
    略有不符而遽謂其等所述不實。又證人丁○○於原審審理時
    證述：「辯護人問：你追他的目的？）我覺得他要偷東西，
    我想問清楚怎麼回事」、「（辯護人問：你有無不讓他走之
    意？）有，我要等警察來」等語（見原審卷第106 頁），及
    證人丙○○於原審審理時證述：「（辯護人問：你們追跑步
    者當時的想法？）我們是要抓住他問他有無偷東西，因為東
    西沒有被拿走，若他承認就放他走」等語（見原審卷第107
    頁），顯見證人丁○○、丙○○確有逮捕上訴人乙○○之意
    思，則證人丁○○、丙○○於原審審理時證稱並無逮捕乙○○之意思一節，應係其等未瞭解「逮捕」之意義所致，且丙○○既稱「要等警察來」，即有交給警察處理之意，是尚不
    能據此為有利上訴人甲○○、乙○○之認定，是辯護人辯稱
    ：證人丁○○、丙○○並無逮捕乙○○之意思云云，亦無可
    採。又刑法第229 條之以強盜論，即以強盜罪相當條文處罰
    之意，並非專以第328 條第1 項之強盜論，故第330 條所謂
    犯強盜罪，不僅指自始犯強盜罪者而言，即依第329 條以強
    盜論者，亦包括之，如此項準強盜有第321 條第1 項各款情
    形之一，自應依第330 條論處（參見最高法院25年上字第66
    26號、42年台上字第523 號判例）。本件上訴人甲○○、乙○○2 人於脫免逮捕時才起意持兇器施強暴，因刑法第330
    條之條文之內容所規定之「強盜罪」，是包括「準強盜罪」
    在內，則上訴人等持兇器拒捕，依前述判例意旨，仍應認係
    加重準強盜行為，附此敘明。
    綜上所述，上訴人乙○○將手伸入車內竊取財物一節，已据
    證人丁○○、丙○○自警詢、偵查、原審及本院審理均始終
    證述一致，又上訴人甲○○、乙○○2 人苟非竊盜而係在路
    旁接聽行動電話，豈會被認為係竊盜他人車內財物之理﹖上
    訴人2 人又何需分途拼命逃跑達100 、200 公尺之遠﹖是以
    上訴人甲○○、乙○○2 人前開所辯，顯係事後卸責之詞，
    不足採信，其等犯行均已堪認定。
二、按刑法第329 條之以強盜論，即以強盜罪相當條文處罰之意
    ，並非專以第328 條第1 項之強盜論，故第330 條所謂犯強
    盜罪，不僅指自始犯強盜罪者而言，即依第329 條以強盜論
    者，亦包括之，如此項準強盜有第321 條第1 項各款情形之
    一，自應依第330 條論處（最高法院25年上字第6626號判例
    參照），再所稱犯準強盜而有刑法第321 條第1 項第3 款之
    情形，不論行為人於竊盜之初即持有兇器，或於施強暴脅迫
    行為時始臨時起意持有兇器，二者對人之生命、身體、安全
    構成威脅並無二致，均應依刑法第330 條論處，始符合該條
    加重處罰之立法本旨。又刑法準強盜罪，係以竊盜或搶奪為
    前提，在脫免逮捕之情形，其竊盜或搶奪既遂者，即以強盜
    既遂論，如竊盜或搶奪為未遂，即以強盜未遂論（最高法院
    68年度年台上字第2772號判例可資參照）。又扣案之鐵製大
    鎖1 支，質地堅硬，長20.5公分、寬22公分，業據原審當庭
    勘驗屬實，並有照片1 張附卷可証（見警卷第13頁），其在
    客觀上足以對人之生命、身體、安全構成威脅，自屬兇器無
    訛。是核上訴人甲○○、乙○○2 人所為，均係犯刑法第33
    0 條第2 項、第1 項之加重強盜未遂罪。上訴人甲○○、乙○○2 人已著手於加重強盜行為之實施，惟未竊得財物，犯
    罪尚屬未遂，應依同法第26條前段規定，按既遂犯之刑減輕
    之。又本件檢察官係以刑法第329 條準強盜罪起訴，經本院
    審理結果認上訴人甲○○、乙○○2人有刑法第321 條第1項
    第3 款之加重事由，而依刑法330 條應論以加重強盜罪，故
    公訴人容有誤會，起訴法條應予變更。上訴人甲○○、乙○○2 人就前述犯行，有犯意之聯絡及行為之分擔，均為共同
    正犯。又上訴人甲○○於85年間曾犯肅清煙毒條例等案件，
    經本院判處有徒刑4 年4 月確定，同年又曾因竊盜案件，先
    後經本院判處有期徒刑1 年、10月確定，合併執行，甫於民
    國92年12月26日縮短刑期執行完畢；上訴人乙○○於90年間
    曾犯違反毒品危害防制條例案件，經台灣高雄地方法院先後
    判處有期徒刑7 月、3 月，定應執行刑8 月確定，甫於93年
    5 月8 日假釋期滿執行完畢之事實，有台灣高等法院被告全
    國前案紀錄表在卷可憑，其等於有期徒刑執行完畢後，5 年
    內再犯本件最重本刑為有期徒刑以上之罪，均係累犯，均應
    依刑法第47條之規定加重其刑，並依法先加後減。
三、按告訴乃論之罪，告訴人於第一審辯論終結前，得撤回其告
    訴；又告訴經撤回者，法院應諭知不受理之判決，刑事訴訟
    法第238 條第1 項、第303 條第3 款分別定有明文。查丙○○因上訴人甲○○、乙○○二人基於傷害之犯意聯絡，推由
    被告甲○○持大鎖毆打丙○○頭部一下，造成丙○○受有頭
    皮撕裂傷3 ×0.7 公分、右手挫傷5 ×3 公分等傷害乙情，
    固經丙○○於警詢中提出告訴（見警卷第9 頁），惟刑法第
    277 條之傷害罪，依同法第287 條前段之規定須告訴乃論，
    茲據丙○○於93年8 月31日原審審理時當庭撤回告訴（見原
    審卷第108 頁審理筆錄），揆諸前開說明，其等所涉犯傷害
    部分，原應諭知不受理之判決，惟公訴人認此部分與前開論
    罪部分有結合犯之實質上一罪關係，爰不另為不受理之諭知
    ，附此敘明。
四、原審變更起訴法條，適用刑法第28條、第330 條第2 項、第
    1 項、第26條前段、第47條之規定，並審酌上訴人甲○○、
    乙○○2 人有多次犯罪前科，素行不佳，2 人均年輕力壯，
    竟不思循正當程序賺取所需，而竊取他人財物，並於遭他人
    發現制止之際，持兇器傷害他人，危害被害人財產、身心及
    社會治安甚鉅等一切情狀，各量處有期徒刑4 年6 月。並說
    明扣案之機車大鎖1 支，雖係供犯罪所用之物，惟係上訴人
    甲○○之姊姊所有，業據上訴人甲○○於原審及本院審理時
    陳明，其不予宣告沒收之理由。經核原判決認事用法並無不
    合，量刑亦屬適當，上訴人甲○○、乙○○2 人上訴否認犯
    準強盜罪，均為無理由，均應予駁回。
據上論斷，應依刑事訴訟法第368條，判決如主文。
本案經檢察官陳新慶到庭執行職務。
中　　華　　民　　國　　94　　年　　1 　　月　　18　　日
                  刑事第六庭審判長法  官  王憲義
                                  法  官  范惠瑩
                                  法  官  張盛喜
以上正本證明與原本無異。
如不服本判決應於收受本判決後10日內向本院提出上訴書狀，其
未敘述上訴理由者，並得於提起上訴後10日內向本院補提理由書
狀（均須按他造當事人之人數附繕本）「切勿逕送上級法院」。
　　　　　　　　　　　　　　　　　書記官  楊茱宜
中　　華　　民　　國　　94　　年　　1 　　月　　19　　日
附錄本判決論罪科刑法條：
中華民國刑法第320條
  意圖為自己或第三人不法之所有，而竊取他人之動產者，為竊
  盜罪，處5 年以下有期徒刑、拘役或500元以下罰金。
  意圖為自己或第三人不法之利益，而竊佔他人之不動產者，依
  前項之規定處斷。
  前2 項之未遂犯罰之。
中華民國刑法第329 條 (準強盜罪)
  竊盜或搶奪，因防護贓物、脫免逮捕或湮滅罪證，而當場施以
  強暴脅迫者，以強盜論。
中華民國刑法第330條
  犯強盜罪而有第321 條第1 項各款情形之一者，處7 年以上有
  期徒刑。
  前項之未遂犯罰之。
